【裁判字號】    95,台上,5722
【裁判日期】    951019
【裁判案由】    違反電業法
【裁判全文】
最高法院刑事判決            九十五年度台上字第五七二二號
上  訴  人  甲○○
選任辯護人  武忠森律師
上列上訴人因違反電業法案件，不服台灣高等法院台中分院中華
民國九十二年十二月二十五日第二審更審判決（九十二年度上更
(一)字第一九四號，起訴案號：台灣苗栗地方法院檢察署八十八年
度偵字第五一九九號），提起上訴，本院判決如下：
    主  文
上訴駁回。
    理  由
按刑事訴訟法第三百七十七條規定，上訴於第三審法院，非以判
決違背法令為理由，不得為之。是提起第三審上訴，應以原判決
違背法令為理由，係屬法定要件。如果上訴理由書狀並未依據卷
內訴訟資料，具體指摘原判決不適用何種法則或如何適用不當，
或所指摘原判決違法情事，顯與法律規定得為第三審上訴理由之
違法情形，不相適合時，均應認其上訴為違背法律上之程式，予
以駁回。本件上訴人甲○○上訴意旨略稱：(一)原判決撤銷第一審
判決，改依「改動表外線路竊電」之罪名對上訴人論罪，竟未於
理由中明另作與第一審不同認定之原委，且主文所謂改動之「
表」是否電度表，亦欠明白，又其事實將上訴人用戶電號000
000000號，誤認為00000000號，原判決有不載理
由及認定事實與卷內證據矛盾之違法。(二)刑法第三百二十三條已
將「電能」視為「動產」，上訴人是否係一行為觸犯竊盜及竊電
之罪名，而構成想像競合犯應從一重處斷；或應認刑法第三百二
十三條為電業法之特別規定，本案應適用較輕之刑法第三百二十
三條處罰，原審均漏未予明及審酌，原判決有理由不備及不適
用法則之違法。(三)原判決認定上訴人改接表外線路，使比流器燒
損，電表計量失效，則該行為應屬電業法第一百零六條第三款之
「以其他方法使電度表失效不準」之行為，原判決依該法條第二
款「改動表外線路竊電」論罪，亦有主文與理由矛盾，適用法則
不當之違法。(四)上訴人自始否認有改接電度表外線之行為，觀證
人施錦桐提出上揭電度表之用電資料，於民國八十八年十二月一
日，即上揭電度表之前手過戶予上訴人之前，已有「零度」出現
；如因改接外線所致，顯為過戶前已存在之現象，並非上訴人所
為，原判決未予詳查，竟為相反之認定，並對上訴人為有罪之判
決，原判決亦有認定事實違反採證法則之違法等語。
惟查原判決認定上訴人有原判決事實欄所載之犯行（原判決事實
將上訴人於卓蘭砂石廠使用之電度表00000000四號，漏
載最末一個號碼「四」，又將上訴人「自八十七年十二月十一日
起至八十八年八月止接續竊電金額」，誤載為「自八十七年十二
月十一日起至同年八月止連續竊電金額」，此均屬於不影響判決
本旨之文字誤寫），因而撤銷第一審判決，改判論處上訴人改動
電度表外線路竊電罪刑，係依憑證人即台灣電力股份有限公司（
下稱台電公司）職員施錦桐、謝益鴻、陳銘傳、黃志強、陳景茲
等人於第一審或第二審法院之證述；上訴人於原審法院（上訴審
）供稱伊有於八十七年十二月十一日申請更新上揭電度表之陳述
，佐以卷附台電公司用電實地調查書、追償電費計算單、低壓用
電歷史資料、用電度數表、苗栗營業處取回存證物證明、變更用
電（增設）登記單、過戶登記單各一紙、電表（開再封印）登記
單三紙、現場照片五幀及台灣大電力研究試驗中心、台電公司苗
栗營業處覆原審法院函文各一件、第一審勘驗筆錄等事證，為其
論罪之基礎，復就上訴人於法院審理中否認犯行，辯稱：伊無改
接上揭電度表之電路，該電度表電路之改接情形，可能是電力公
司人員疏忽錯接云云，認與事實不符，係上訴人圖卸刑責之詞，
委無足採，亦詳理由予以指駁。又按電業法第一百零六條各款
之竊電罪，乃刑法竊取電能竊盜罪之特別規定，應優先於刑法規
定而為適用。原審依憑前揭事證，認定上訴人私擅將前揭電度表
外部結線為如原判決事實欄所載之改接，致使電度表計量失效，
計度減少，以此方式竊電，因而論處上訴人電業法第一百零六條
第二款後段之改動電度表外之線路竊電之罪刑，已詳予明所依
憑之證據及理由。自無不合。至於原判決事實將上揭電度表號碼
00000000四號，漏載最末一數字「四」，此乃屬文字之
誤寫，又其主文應宣告上訴人之罪名為「改動電度表外線路竊電
」，而載為「改動表外線路竊電」，雖稍欠周延，惟因不影響判
決意旨及判決結果，自難執以遽指原判決有認定事實與卷內證據
矛盾或理由不備或不適用法則等違法。其餘上訴意旨，徒憑己見
，就原審採證認事職權之適法行使，及原判決已論斷說明之事項
，重複為事實之爭辯，任指原判決有上訴意旨指摘之違誤，核與
法律所規定得為第三審上訴理由之違法情形不相適合，其上訴違
背法律上之程式，應予駁回。
據上論結，應依刑事訴訟法第三百九十五條前段，判決如主文。
中    華    民    國  九十五  年    十    月   十九   日
                      最高法院刑事第九庭
                          審判長法官  陳  正  庸
                                法官  賴  忠  星
                                法官  王  居  財
                                法官  林  開  任
                                法官  林  立  華
      本件正本證明與原本無異
                                      書  記  官
中    華    民    國  九十五  年    十    月  二十六  日
                                                      Ｅ


司法院資訊處製作；財團法人民間司法改革基金會備份。
